【裁判字號】    99,訴,740
【裁判日期】    990714
【裁判案由】    違反毒品危害防制條例
【裁判全文】
臺灣彰化地方法院刑事判決               99年度訴字第740號
公  訴  人  臺灣彰化地方法院檢察署檢察官
被      告  甲○○
上列被告因違反毒品危害防制條例案件，經檢察官提起公訴（99
年度毒偵字第850 號），本院以簡式審判程序，判決如下：
    主  文
甲○○施用第一級毒品，處有期徒刑柒月。
    犯罪事實
一、甲○○前因施用毒品案件，經依本院裁定送強制戒治後，於
    民國89年8 月18日因停止其強制戒治處分交付保護管束，嗣
    於90年2 月18日保護管束期滿，未經撤銷視為執行完畢。復
    於執行完畢5 年內之90年間，再因施用毒品案件，經本院裁
    定送強制戒治，於91年8 月26日執行完畢。猶不知悔改，復
    基於施用第一級毒品海洛因及第二級毒品甲基安非他命之犯
    意，於99年2 月23日晚間10時許，在苗栗縣頭份鎮○○街
    150 號附近，以將第一級毒品海洛因及第二級毒品甲基安非
    他命混合，置入玻璃球內燒烤，吸食其產生煙霧之方式，施
    用第一級毒品海洛因及第二級毒品甲基安非他命1 次，嗣於
    翌（24）日晚間6 時許，為警在苗栗縣頭份鎮○○街154 號
    緝獲，經採集其尿液送驗，結果呈毒品嗎啡、可待因、安非
    他命及甲基安非他命陽性反應，而悉上情。
二、案經新竹市警察局第二分局報告臺灣新竹地方法院檢察署檢
    察官呈請臺灣高等法院檢察署檢察長令轉臺灣彰化地方法院
    檢察署檢察官偵查起訴。
    理  由
一、按毒品危害防制條例於92年7 月9 日修正公布，自93年1 月
    9 日施行，其中第20條、第23條將施用毒品之刑事處遇程序
    ，區分為「初犯」及「5 年內再犯」、「5 年後再犯」。依
    其立法理由之說明：「初犯」，經觀察、勒戒或強制戒治後
    ，應為不起訴處分或不付審理之裁定；經觀察、勒戒或強制
    戒治執行完畢釋放後，「5 年內再犯」者，因其再犯率甚高
    ，原實施之觀察、勒戒及強制戒治既已無法收其實效，爰依
    法追訴或裁定交付審理。至於經觀察、勒戒或強制戒治執行
    完畢釋放後，「5 年後再犯」者，前所實施之觀察、勒戒或
    強制戒治已足以遮斷其施用毒品之毒癮，為期自新及協助其
    斷除毒癮，仍適用「初犯」規定，先經觀察、勒戒或強制戒
    治之程序。從而依修正後之規定，僅限於「初犯」及「5 年
    後再犯」2 種情形，始應先經觀察、勒戒或強制戒治程序。
    倘被告於5 年內已再犯，經依法追訴處罰，縱其第3 次（或
    第3 次以上）再度施用毒品之時間，在初犯經觀察、勒戒或
    強制戒治執行完畢釋放5 年以後，已不合於「5 年後再犯」
    之規定，且因已於「5 年內再犯」，顯見其再犯率甚高，原
    實施觀察、勒戒或強制戒治，已無法收其實效，即應依該條
    例第10條處罰，最高法院95年度第7 次刑事庭會議決議闡釋
    甚明。查本件被告曾因施用毒品案件，經本院裁定送強制戒
    治後，於89年8 月18日因停止其強制戒治處分交付保護管束
    ，於90年2 月18日保護管束期滿，未經撤銷視為執行完畢。
    復於執行完畢5 年內之90年間，再因施用毒品案件，經本院
    裁定送強制戒治，於91年8 月26日執行完畢，有臺灣高等法
    院被告前案紀錄表在卷可稽，揆諸前開決議意旨，自應依法
    論科。又本件被告所犯為死刑、無期徒刑或最輕本刑為3 年
    以上有期徒刑以外之罪，其於準備程序中就被訴事實為有罪
    之陳述，經法官告知簡式審判程序之旨，並聽取公訴人之意
    見後，本院合議庭依刑事訴訟法第273 條之1 第1 項規定，
    裁定由受命法官獨任進行簡式審判程序，合先敘明。
二、訊據被告對上開犯行均坦承不諱，被告之尿液經具備鑑定尿
    液中毒品反應專業能力之臺灣尖端先進生技醫藥股份有限公
    司以酵素免疫分析法初步檢驗，再以氣相層析質譜儀法確認
    檢驗，呈甲基安非他命、嗎啡及可待因陽性反應，有該公司
    99年3 月15日濫用藥物尿液檢驗報告、新竹市警察局毒品犯
    罪嫌疑人尿液採驗作業管制紀錄附卷可按。而人體施用第二
    級毒品安非他命，可於施用後1 至4 天內自尿液中檢出，人
    體施用第一級毒品海洛因後，可於2 至4 天內自尿液驗出嗎
    啡之醫學經驗，亦經行政院衛生署管制藥品管理局91年10月
    3 日管檢字第110436號函文釋示明確，足證被告出於任意性
    之自白與事實相符，從而本件事證明確，被告犯行已堪認定
    。
三、核被告所為，係犯毒品危害防制條例第10條第1 項之施用第
    一級毒品罪及同條第2 項之施用第二級毒品罪，其持有毒品
    之低度行為應為施用毒品之高度行為所吸收，不另論罪。其
    同時施用第一級、第二級毒品，一行為觸犯2 罪名，為想像
    競合，應從一重論以施用第一級毒品罪。爰審酌被告施用毒
    品，強制戒治後猶不知悔悟，犯後坦承犯行態度良好及其犯
    罪之動機、目的、所生身心之危害等一切情狀，量處如主文
    所示之刑。
據上論斷，應依刑事訴訟法第273 條之1 第1 項、第299 條第1
項前段，毒品危害防制條例第10條第1 項、第2 項，刑法第11條
前段、第55條，判決如主文。
本案經檢察官賴志盛到庭執行職務。
中    華    民    國    99    年    7     月    14    日
                  刑事第五庭  法  官  王奕勛
以上正本證明與原本無異。
如不服本判決應於收受判決後10日內向本院提出上訴書狀，並應
敘述具體理由；其未敘述上訴理由者，應於上訴期間屆滿後20日
內向本院補提理由書（均須按他造當事人之人數附繕本）「切勿
逕送上級法院」。
中    華    民    國    99    年    7     月    14    日
                              書記官  戴國安
附錄本案判決論罪科刑法條：
毒品危害防制條例第10條
施用第一級毒品者，處 6 月以上 5 年以下有期徒刑。
施用第二級毒品者，處 3 年以下有期徒刑。

司法院資訊處製作；財團法人民間司法改革基金會備份。
